【裁判字號】    98,聲,1521
【裁判日期】    981231
【裁判案由】    聲請具保停止羈押
【裁判全文】
臺灣新竹地方法院刑事裁定              98年度聲字第1521號
被      告  甲○○
聲請人  即
選任辯護人  邱國旺律師
上列被告因違反貪污治罪條例等案件，經檢察官提起公訴（98年
度偵字第4201、4878、5274、5663、5980、6288號），聲請人聲
請具保停止羈押，本院裁定如下：
    主      文
聲請駁回。
    理      由
一、按被告及得為輔佐之人或辯護人得隨時具保，向法院聲請停
    止羈押，刑事訴訟法第110 條第1 項定有明文。又按被告經
    法官訊問後，認為犯罪嫌疑重大，而有下列情形之一，非予
    羈押，顯難進行追訴、審判或執行者，得羈押之︰（一）逃
    亡或有事實足認為有逃亡之虞者。（二）有事實足認為有湮
    滅、偽造、變造證據或勾串共犯或證人之虞者。（三）所犯
    為死刑、無期徒刑或最輕本刑為5 年以上有期徒刑之罪者，
    刑事訴訟法第101 條第1 項定有明文。又按羈押被告之目的
    ，在於確保訴訟程序之進行、確保證據之存在、真實及確保
    刑罰之執行，而被告有無羈押之必要，及羈押後其原因是否
    仍然存在，有無繼續羈押之必要，應否延長羈押，均屬事實
    認定之問題，法院有依法認定裁量之職權，自得就具體個案
    情節予以斟酌決定，如就客觀情事觀察，法院許可羈押之裁
    定在目的與手段間之衡量並無明顯違反比例原則情形，即無
    違法或不當可言。
二、聲請意旨略以：
（一）被告甲○○因涉嫌貪污治罪條例等案件，經檢察官起訴，
      鈞院於民國98年9 月10日以「被告犯罪嫌疑重大，所犯係
      最輕本刑為五年以上之重罪；否認販賣毒品，足認有勾串
      證人之虞；身為警察知法犯法，嚴重破壞社會秩序，應予
      羈押並禁止接見通信。」裁定羈押，合先敘明。
（二）按羈押被告乃刑事訴訟程序中之「保全程序」，以保全案
      件順利「進行追訴、審判或執行」為目的。相對而言，羈
      押被告為「嚴重侵害基本人權之強制處分」，故法治先進
      國家對於羈押理由均採嚴格之標準，以保障被告人權，刑
      事訴訟法第101 條明定羈押被告之法定要件，而法院裁定
      羈押被告或予以延長羈押，均應本於該條各款之規定妥適
      裁判。
（三）又按法定羈押期間屆滿時，除有法定之「有繼續羈押之必
      要」事由得延長羈押外，均應嚴守立法精神於羈押期間屆
      滿時停止羈押之，以保障被告人權；關於是否為「有繼續
      羈押之必要」，需有充足之事證認定有「非予羈押，顯難
      以（聲請書誤載為顯然以）進行追訴、審判或執行」，蓋
      延長羈押之要件應比第一次羈押之要件更為嚴格，始合於
      立法精神。
（四）本件被告甲○○對於起訴之「犯罪事實」，雖於98年9 月
      10 日 之庭訊仍有「否認販賣毒品等部分犯行」，惟經被
      告審閱全案卷證，知曉實情後，業於準備程序中為全部認
      罪之答辯；又本案「證據」均經扣押或傳訊，被告亦未聲
      請調查其他證據或傳喚證人，實已無「保全證據」之必要
      ，故本件於前次羈押時確有羈押必要，然經鈞院審理將屆
      3 個月，案情均已查明，被告實已不具繼續羈押之必要。
（五）被告前因「所犯係最輕本刑為5 年以上之重罪」、「否認
      販賣毒品犯行」、「身為警察知法犯法，嚴重破壞社會秩
      序」等法定羈押要件以外之原因遭受羈押禁止接見通信之
      處分，其訴訟防禦權已受限制甚或剝奪。是本案羈押期間
      即將屆滿，復無延長羈押之要件，被告及家屬亦願供足額
      擔保確保被告日後遵期出庭。爰依刑事訴訟法第110 條之
      規定，具狀懇請鈞院諒察，准予被告於法定羈押期間屆滿
      時具保停止羈押。
三、本件被告甲○○因違反貪污治罪條例等案件，前經檢察官於
    98 年9月9 日將被告送審，且將本案偵查卷及證物送交本院
    。本院於當日晚間訊問至翌日即98年9 月10日凌晨後，認被
    告業已坦承起訴書犯罪事實欄貳、一、(一)、(二)、(三)、(四)所載
    之犯行，並有共同被告范振土、范清祥、王俊傑、證人詹瑞
    君、陳志強、范景甯、謝彬偉、呂超棋、李國源等人證述及
    起訴書所載相關通聯譯文在卷可稽，其涉犯貪污治罪條例第
    6 條第1 項第3 款、第4 條第1 項第5 款、第5 條第1 項第
    2 款之罪嫌重大，另其雖對起訴書犯罪事實欄貳、一、(五)之
    販賣第一級、第二級毒品犯行部分否認在卷，惟此部分有共
    同被告宋語、范清祥、證人張珮容、徐宏志、許義成之證
    述及相關通聯譯文在卷，足認被告亦涉犯毒品危害防制條例
    第4 條第1 、2 項罪嫌重大，其所犯係最輕本刑5 年以上之
    重罪，且被告否認販賣毒品犯行，就相關貪污犯行之共犯部
    分亦未完全坦承，有事實足認有勾串共犯、證人之虞，而被
    告身為警察知法犯法，嚴重破壞社會秩序，非予羈押顯難進
    行審判，爰依刑事訴訟法第101 條第1 項第2 款、第3 款之
    規定，裁定羈押被告，並禁止接見通信在案。綜上，本件被
    告之羈押期間，應自檢察官將本案卷證送交法院即98年9 月
    9 日予以起算，非自本院簽發押票之日即98年9 月10日起算
    ，故被告羈押期間3 月之屆滿日應為98年12月8 日。茲本院
    以被告於準備程序及經本院訊問後，坦承涉有起訴書犯罪事
    實欄貳、一、(一)、(二)、(三)、(四)之犯行及貳、一、(五)之部分販
    賣第一級、第二級毒品之犯行，復有卷存事證在卷可佐，顯
    然犯罪嫌疑重大，且貪污治罪條例第4 條第1 項第5 款、第
    5 條第1 項第2 款、第6條 第1 項第3 款及毒品危害防制條
    例第4 條第1 、2 項等罪均屬最輕本刑為5 年以上有期徒刑
    之罪，有刑事訴訟法第10 1條第1 項第3 款之情形；雖被告
    對於起訴書犯罪事實欄貳、一、(一)、(二)、(三)、(四)之部分於本
    院準備程序坦承犯行，然此部分之共犯王俊傑、蘇一星、曾
    耀熙均否然犯行，是被告與共同被告王俊傑、蘇一星、曾耀
    熙等人間就上開犯行參與之程度與情節仍有疑義，於本件審
    理中尚有互為證人之必要，於未進行交互詰問前，仍恐有勾
    串共犯、證人之虞，是被告仍有繼續羈押並禁止接見通信之
    必要，故本院自98年12月9 日起，裁定延長羈押2 月，並禁
    止接見、通信在案。
四、至本院羈押時所斟酌之被告利用警察之身分與職權而為收受
    賄賂、侵占所查緝之毒品及販賣第一、二級毒品等犯行，危
    害社會治安甚鉅，且販賣毒品之次數多達25次等情，及本案
    各罪併罰後被告可能面對之重刑等羈押必要性，未因被告坦
    承犯行而有改變，衡諸被告因將受重刑之諭知，可預期被告
    逃匿以規避審判程序之進行及刑罰之執行之可能性甚高，若
    命被告具保、責付或限制住居等侵害較小之手段，均不足以
    確保審判或執行程序之順利進行，是權衡國家刑事司法權之
    有效行使、社會秩序及公共利益、被告人身自由之私益及防
    禦權受限制之程度，認對被告維持羈押處分尚屬適當、必要
    ，合乎比例原則。綜上所述，本件聲請人聲請具保停止羈押
    ，經本院認當初以刑事訴訟法第101 條第1 項第2 款、第3
    款之規定，對被告實施羈押之原因仍屬存在，為確保未來訴
    訟程序之順利進行並確定判決之執行，本院認非以對被告羈
    押之方式不能達其目的，而有繼續羈押被告之必要，則聲請
    人聲請具保並停止羈押，不能准許，應予駁回。
五、依刑事訴訟法第220條，裁定如主文。
中    華    民    國    98    年    12    月    31    日
                  刑事第五庭    審判長法  官   黃惠玲
                                      法  官   蔡欣怡
                                      法  官   林佑珊
以上正本證明與原本無異。
如不服本裁定，應於裁定送達後5日內向本院提出抗告狀。
中    華    民    國    98    年    12    月    31    日
                                      書記官   蕭惠婷

司法院資訊處製作；財團法人民間司法改革基金會備份。
